臺灣雲林地方法院刑事判決
111年度易字第181號
公  訴  人  臺灣雲林地方檢察署檢察官
被      告  陳柏璋



上列被告因恐嚇取財案件，經檢察官提起公訴（111年度偵字第1
061號）及移送併辦（111年度偵字第6180號），本院判決如下：
    主  文
乙○○幫助犯洗錢防制法第十四條第二項、第一項之一般洗錢未遂
罪，處有期徒刑參月，併科罰金新臺幣伍仟元，罰金如易服勞役
，以新臺幣壹仟元折算壹日。
    事  實
一、乙○○可預見如將金融機構帳戶金融卡、密碼提供不明他人使
    用，恐為不法者充作被害人匯入款項之犯罪工具，併用於使
    他人逃避刑事追訴，移轉特定犯罪所得而洗錢，竟基於縱使
    所提供之帳戶資料被作為恐嚇取財及洗錢之用，亦不違背其
    本意之幫助恐嚇取財及幫助洗錢之不確定故意，於民國109
    年8、9月間，在高雄市○○區○○○路0000號之統一超商華民門
    市，將其申設之臺灣土地銀行帳號000000000000號帳戶（下
    稱本案土銀帳戶）之金融卡、密碼交付給真實姓名年籍不詳
    ，綽號「阿國」之成年男子。嗣某擄鴿勒贖集團成員取得本
    案土銀帳戶金融卡、密碼後，即意圖為自己不法所有，基於
    恐嚇取財及洗錢之犯意，分別為下列犯行：㈠於110年9月25
    日7時45分許至同日10時37分間之不詳時間，以不詳方法捕
    獲丙○○放飛之賽鴿後，於110年9月25日10時37分、同日12時
    11分，撥打電話給位於雲林縣○○鎮○○里○○000號之丙○○，對
    丙○○恫嚇稱：「你的鴿子中網，在我這裡要不要贖回？」，
    並傳送載明本案土銀帳戶帳號之簡訊，要求丙○○匯款新臺幣
    （下同）7,025元，丙○○心生畏懼，但未依指示轉帳而未遂
    ；㈡於110年10月26日7時許至同日11時31分間之不詳時間，
    以不詳方法捕獲徐昭賢放飛之賽鴿後，於110年10月26日11
    時31分許，撥打電話給位於雲林縣住處之徐昭賢，對徐昭賢
    恫稱：須匯款18,030元至指定之帳戶以贖回鴿子等語，並於
    同日12時9分許，傳送簡訊要求徐昭賢匯款至本案土銀帳戶
    ，致徐昭賢心生畏懼，然徐昭賢未依指示匯款而未遂。
二、案經丙○○訴由雲林縣警察局西螺分局報告臺灣雲林地方檢察
    署檢察官偵查起訴，及徐昭賢訴由雲林縣警察局斗南分局報
    告臺灣雲林地方檢察署檢察官偵查後移送併辦。
    理  由
壹、程序方面（證據能力）：
    按被告以外之人於審判外之陳述，雖不符刑事訴訟法第159
    條之1至第159條之4之規定，而經當事人於審判程序同意作
    為證據，法院審酌該言詞陳述或書面陳述作成時之情況，認
    為適當者，亦得為證據；當事人、代理人或辯護人於法院調
    查證據時，知有刑事訴訟法第159條第1項不得為證據之情形
    ，而未於言詞辯論終結前聲明異議者，視為有前項之同意，
    刑事訴訟法第159條之5第1項、第2項分別定有明文。經查，
    本判決下列所引用被告以外之人於審判外之陳述，檢察官及
    被告乙○○於本院審理中均表示不爭執其證據能力，同意作為
    證據等語（本院卷第49至50、158至160頁），亦未於言詞辯
    論終結前聲明異議，本院審酌上開證據資料製作時之情況，
    尚無違法不當及證明力明顯過低之瑕疵，認為以之作為證據
    應屬適當，揆諸前開規定，認前揭證據資料有證據能力。至
    本判決所引用之非供述證據，尚查無非法或不當取證之情事
    ，復為證明本件犯罪事實所必要之重要關係事項，認均有證
    據能力，合先敘明。
貳、實體部分：
一、訊據被告固坦承其於105年1月8日申辦本案土銀帳戶，109年
    8、9月將土銀帳戶金融卡及密碼交給「阿國」等事實，惟矢
    口否認有何幫助恐嚇取財未遂及幫助洗錢未遂等犯行，辯稱
    ：因為我透過手機找到借錢網，看到「阿國」的手機號碼，
    要跟「阿國」辦貸款，「阿國」是地下錢莊，叫我加他的LI
    NE，「阿國」說本金跟利息都要存在土銀帳戶戶頭讓他可以
    提領，利息要每週存進土銀帳戶，要繳到本金還清，卡片才
    會寄回來還給我，我就跟「阿國」約在民族路跟華夏路的統
    一超商門口，將金融卡和密碼交給「阿國」，他扣除手續費
    和利息，我拿到12,000元，因為我繳不出來利息，就把「阿
    國」的LINE封鎖，電話停掉，我會擔心金融卡拿不回來，但
    是恐嚇取財和洗錢未遂不是我做的等語。經查：
  ㈠被告於105年1月8日申設土銀帳戶之事實，有臺灣土地銀行集
    中作業中心110年10月21日總集作查字第1100003402號函所附
    被告土銀帳戶之客戶存款往來一覽表及存摺全戶查詢各1份
    （偵1061號卷上方頁數第17至22頁）、臺灣土地銀行集中作
    業中心110年11月5日總集作查字第1100003949號函所附被告
    土銀帳戶之客戶存款往來一覽表1份（警1641號卷第7至8頁
    ）附卷可參；又告訴人廖義龍、徐昭賢所飼養之賽鴿，經放
    飛後遭擄鴿勒贖集團成員捕獲，擄鴿勒贖集團成員並恐嚇告
    訴人廖義龍、徐昭賢，要求依指示匯款至本案土銀帳戶，告
    訴人廖義龍、徐昭賢並未匯款等情，業經證人即告訴人廖義龍
    於警詢、徐昭賢於警詢、偵訊中證述在卷（偵1061號卷上方
    頁數第11至14頁，警1641號卷第1頁，偵6180號卷第39至43
    頁），並有告訴人廖義龍提供之手機通話紀錄、簡訊內容翻拍
    照片3張（偵1061號卷上方頁數第37頁）、通聯調閱查詢單
    （偵1061號卷上方頁數第15至16頁）、告訴人廖義龍之雲林
    縣警察局西螺分局埤源派出所受（處）理案件證明單、受理
    各類案件紀錄表（偵1061號卷上方頁數第33、35頁）、告訴
    人徐昭賢提供之恐嚇簡訊1份（警1641卷第2頁）在卷可憑，
    足證本案土銀帳戶確遭擄鴿勒贖集團作為恐嚇取財之用，此
    部分事實均堪以認定。
　㈡按金融帳戶為個人之理財工具，一般民眾皆可以存入最低開
    戶金額之方式，自由申請開設金融帳戶，並無任何特殊限制
    ，因此一般人申請存款帳戶極為容易而便利，且得同時在不
    同金融機構申請多數存款帳戶使用，並無使用他人帳戶之必
    要，此為一般日常生活所熟知之常識，是以除非充作犯罪使
    用，並藉此躲避警方追緝，一般並無向他人借用帳戶存摺及
    金融卡之必要。參以坊間報章雜誌及新聞媒體，對於利用人
    頭帳戶以行犯罪之事，亦多所報導及再三披露，而此等犯罪
    多數均係利用他人帳戶，作為財產犯罪之所得財物匯入、取
    款等洗錢以逃避檢警查緝之用之犯罪工具，故須避免此等專
    屬性甚高之物品被不明人士利用為與財產有關之犯罪工具，
    倘若有藉端向他人取得帳戶者，依通常社會經驗，當就其是
    否為合法用途存疑，而一般人依通常生活認知皆可知悉應妥
    慎保管自身金融資料，以免帳戶遭他人作為從事不法犯行之
    工具，且不論係金融單位甚或是民間借貸，均無以提供金融
    帳戶資料，更況係無相當資金存款之金融帳戶資料作為擔保
    之慣例。再者，縱然特殊情況偶須交付帳戶資料予他人使用
    ，通常僅有提供帳號以便利他人匯款，除非在彼此間有相當
    信賴關係，深入瞭解他人用途暨其可靠性、合理性，且得以
    控制使用目的時，始有可能連同密碼一併交付；若非如此，
    則往往係因帳戶內幾無存款，基於自己權益不受侵害，並無
    損失，即使不相識之他人持以使用，亦無損自身權益之僥倖
    心態，且為追求與自身條件已不相當之自利目的，始有放任
    自身帳戶供陌生人使用，毫不加以管控之客觀行為，惟此即
    張顯行為人主觀上係依一般社會生活經驗，縱然行為人預見
    帳戶之提供有遭犯罪集團利用作為恐嚇取財轉帳匯款等犯罪
    工具之可能，且隱匿帳戶內資金之實際取得人身分以逃避追
    查，應有縱生此結果亦不違背其本意之幫助他人恐嚇取財、
    洗錢之不確定故意。
　㈢本件被告案發時係年約45歲之成年人，於本院準備程序及審
    理時稱：案發當時躲債，但還是有正常上班，現在做電線電
    纜工作，我找到「阿國」後，他只叫我加他的LINE，他沒有
    把名字告訴我，沒有告訴我哪間融資公司，我沒問他的地址
    等語（本院卷第41至53、162頁），以被告高職畢業之智識
    程度，有多年工作經驗及社會歷練，對㈡所載上情實難諉稱
    不知，被告向「阿國」借款之事完全無法提出任何證據，被
    告不僅無法掌握「阿國」之來歷、身分背景，甚至不知悉「
    阿國」之真實姓名、年籍、地址，實難認被告與「阿國」間
    有何特殊信賴關係，而得以確信「阿國」不致將土銀帳戶作
    不法使用，或再輾轉交付於犯罪集團。又被告於本院準備程
    序及審理時稱：我有想過我把金融卡交給不認識的人，有可
    能帳戶會被拿去使用，我把金融卡和密碼交給別人，我覺得
    很不合理，我臨時急著用錢，金融卡及密碼拿不回來，可以
    補辦，也可以停掉等語（本院卷第39至54、153至166頁），
    是以，被告既然覺得提供金融卡及密碼給他人是不合理的，
    且依被告之社會經歷，被告已預見交付上開金融帳戶金融卡
    及密碼予不相識之人，上開帳戶有遭陌生人利用作為非法匯
    款、逃避追查金流使用之犯罪工具之可能，為了解決自己的
    債務問題，仍將土銀帳戶交付給他人，放任上開帳戶供陌生
    人使用之舉措，顯然不在乎而不顧提供金融帳戶之後果，乃
    牽涉恐嚇取財、洗錢在內之不法用途，且在無法獲悉、無從
    追索實際使用者之情況下，無法制止助益恐嚇取財、洗錢等
    犯罪之遂行，足認被告主觀上已容任犯罪者將本案帳戶作為
    恐嚇取財及掩飾、隱匿犯罪所得去向、所在使用，則該帳戶
    事後經擄鴿恐嚇集團作為實行犯罪使用，即未違背被告之本
    意。
  ㈣由被告土銀帳戶之歷史交易明細以觀，於109年7月3日存入2,
    000元，復即於同日領出，於109年7月3日之餘額僅為47元，
    之後直到110年9月10日期間無任何交易紀錄，由存摺全戶查
    詢影本觀之，迄至110年10月19日，土銀帳戶沒有「最近一
    次存摺掛失日期」、「最近一次存摺掛失輸入行」、金融卡
    未停用等情，有臺灣土地銀行集中作業中心110年10月21日總
    集作查字第1100003402號函所附被告土銀帳戶之開戶人基本
    資料及自110年4月1日起至同年9月30日止之交易明細各1份（偵1
    061號卷上方頁數第17至31頁）、臺灣土地銀行集中作業中
    心111年7月14日總集作查字第1111006687號函暨檢送被告土
    銀帳戶自109年7月1日起至110年10月1日止之客戶存款往來
    交易明細表1份(本院卷第71至77頁)在卷可稽，核與被告於
    本院準備程序及審理時稱：當初辦帳戶是作勞工貸款使用，
    之後帳戶完全沒有使用，我交金融卡給「阿國」時，本來帳
    戶裡面就沒有錢，我沒有去辦理帳戶停掉、沒有掛失等語（
    本院卷第39至54、153至166頁）大致相符，足見被告於交付
    土銀帳戶與他人使用前餘額所剩無幾，並無任何被告財產可
    以提領，隨意交付與不相識之人，係抱持自身無遭受損失之
    虞，縱使土銀帳戶遭擄鴿集團成員作為恐嚇取財及洗錢犯罪
    使用，對自己亦無妨害之容任心理，所以也未曾向銀行停用
    或辦理掛失，被告對於本案土銀帳戶金融卡、密碼脫離被告
    管領範圍，由不明他人持有使用，可能因此淪為財產犯罪使
    用，主觀上並無違背其本意，準此，被告具有幫助恐嚇取財
    未遂及幫助洗錢未遂之不確定故意，已可認定。
　㈤至於被告辯稱於交付本案土銀帳戶時，另外交付彰化銀行帳
    戶，彰化銀行帳戶於發現異常後有掛失等語，因彰化銀行帳
    戶非檢察官起訴範圍，亦無證據可佐究與本案有何關聯，故
    不足為被告有利之認定。
  ㈥綜上所述，本件事證明確，被告所辯尚非可採，被告上開幫
    助恐嚇取財未遂、幫助洗錢未遂之犯行，已堪認定，應依法
    論科。　　　
二、論罪科刑
  ㈠核被告所為，係犯刑法第30條第1項前段、同法第346條第3項
    、第1項之幫助恐嚇取財未遂罪，及犯刑法第30條第1項前段
    、洗錢防制法第14條第2項、第1項之幫助一般洗錢未遂罪。
　㈡被告就事實欄一部分以一次交付土銀帳戶金融卡、密碼之行
    為，同時幫助擄鴿分子向告訴人廖義龍、徐昭賢恐嚇取財未
    遂、洗錢未遂，係同種想像競合犯，被告以一提供帳戶之幫
    助行為同時觸犯上開幫助恐嚇取財未遂罪與幫助一般洗錢未
    遂罪，為異種想像競合犯，應依刑法第55條規定從一重之幫
    助洗錢未遂罪處斷。又臺灣雲林地方檢察署檢察官111年度
    偵字第6180號移送併辦意旨書移送併辦之犯罪事實（告訴人
    徐昭賢部分），雖未據起訴，惟與起訴之本案犯罪事實（丙
    ○○部分）既具有想像競合犯之裁判上一罪關係，應為起訴效
    力所及，本院自得併予審理。
  ㈢被告既為恐嚇取財未遂、洗錢未遂犯行之幫助犯，爰依刑法
    第25條第2項、第30條第2項，依序遞減其刑。
  ㈣爰審酌被告依其智識可知社會上各種犯罪取財之惡質歪風猖
    獗，令人防不勝防，竟枉顧提供金融機構金融卡、密碼予他
    人可能淪為犯罪集團或個人犯罪之工具，仍出於自利僥倖之
    心態，放任上開帳戶供陌生人使用，助長犯罪集團財產犯罪
    之風氣，紊亂社會正常交易秩序，造成社會互信受損，且使
    警察機關追查真正幕後犯罪正犯趨於複雜，所生危害非輕，
    實不可取，被告犯罪後未與告訴人調解，否認犯行，雖然此
    為其防禦權之行使，本院不得以此作為加重量刑之依據，但
    此與其他相類似、已坦承全部犯行之案件相較，自應納入量
    刑因素之一部予以通盤考量，兼衡酌被告無前科，素行良好
    ，及被告自述缺錢借款之犯罪動機，高職畢業、作操作員之
    工作，每月薪水被強制扣款後，實領僅5、6,000元，家裡有
    母親、未成年小孩1名，小孩有身心障礙證明，提出身心障
    礙證明、薪資明細單、法院執行命令在卷可參（本院卷第16
    7至170頁）等一切情狀，量處如主文所示之刑，併諭知罰金
    如易服勞役之折算標準。
三、沒收部分：
    被告供稱提供本案帳戶時，向「阿國」借得12,000元等情（
    本院卷第44頁），惟卷內無證據足證被告有無實際取得該款
    項，此部分爰不予宣告沒收或追徵。
據上論斷，應依刑事訴訟法第299條第1項前段，判決如主文。
本案經檢察官甲○○提起公訴，檢察官程慧晶移送併辦，檢察官顏
鸝靚到庭執行職務。
中　　華　　民　　國　　111 　年　　8 　　月　　19　　日
                  刑事第四庭  審判長法  官  楊陵萍
　　　　　　　　　　　
　　　　　　　　　　　              法  官  陳雅琪
　　　　　　　　　　　
　　　　　　　　　　　              法  官  張恂嘉
以上正本證明與原本無異。
如不服本判決應於收受判決後 20 日內向本院提出上訴書狀，並
應敘述具體理由；其未敘述上訴理由者，應於上訴期間屆滿後
20 日內向本院補提理由書（均須按他造當事人之人數附繕本）
。「切勿逕送上級法院」。
　        　　　　　　　　　　　   書記官　張宏清
中　　華　　民　　國　　111 　年　　8 　　月　　22　　日
附錄本案論罪科刑法條：
中華民國刑法第346條
意圖為自己或第三人不法之所有，以恐嚇使人將本人或第三人之
物交付者，處六月以上五年以下有期徒刑，得併科三萬元以下罰
金。
以前項方法得財產上不法之利益或使第三人得之者，亦同。
前二項之未遂犯罰之。
洗錢防制法第14條
有第二條各款所列洗錢行為者，處七年以下有期徒刑，併科新臺
幣五百萬元以下罰金。
前項之未遂犯罰之。
前二項情形，不得科以超過其特定犯罪所定最重本刑之刑。